臺灣臺北地方法院民事判決　　　　　　　　94年度消字第12號
原　　　告　甲○
　　　　　　丙○○
　　　　　　　　　　　共同送達.
共　　　同
訴訟代理人　謝震武律師
　　　　　　王嘉翎律師
被　　　告　華信航空股份有限公司
法定代理人　乙○○
訴訟代理人　劉法正律師
　　　　　　邵達愷律師
　　　　　　張東揚律師
上列當事人間損害賠償事件，本院於中華民國94年12月16日言詞
辯論終結，判決如下：
    主      文
原告之訴及假執行之聲請均駁回。
訴訟費用由原告負擔。
    事實及理由
一、被告之法定代理人原為江耀宗，嗣於94年11月25日變更為乙
    ○○，此有被告所提出之經濟部股份有限公司變更登記表在
    卷可稽（見本院卷第97頁），並據其聲明承受訴訟，自應准
    許。
二、原告起訴主張：伊於民國94年2月搭乘被告AE291自台北飛往
    屏東班機，於行將抵達恆春五里亭機場時，因受大雨影響，
    遂準備轉降至高雄小港機場，詎於飛行途中，系爭班機右翼
    第6葉羅懸槳除冰套竟脫落擊破座位內外窗（下稱系爭事故
    ），導致伊乍逢鉅變之際，因驚嚇過度而造成精神焦慮等諸
    多難平復之傷害。系爭班機機齡已屬老舊，對於影響飛安至
    鉅、一直容易有脫落缺點之除冰套，應確實做好保養、檢查
    、維修之工作。然本件除冰套於飛行途中意外脫落之事故，
    足證被告對系爭班機之保養、檢查、維修等工作顯有疏失。
    本件兩造間訂有旅客運送契約，被告為以提供服務為營業之
    企業經營者，故伊自得依據消費者保護法、民法第227條之1
    準用第195條第1項前段，請求被告負擔損害賠償責任。原告
    甲○現年35歲，為黎明工專機械科肄業，現從事演藝工作，
    年收入約新台幣（下同）一百餘萬；原告丙○○現年25 歲
    ，蘇澳海專水產食品製造科畢業，曾從事化妝品專櫃服務人
    員約5、6年，現從事演藝工作，年收入約五十餘萬及併審酌
    本件之加害程度，伊各得請求被告給付慰撫金30萬元。並聲
    明：(一)被告應給付原告甲○、丙○○各30萬元及均自起訴狀
    繕本送達翌日起至清償日止，按年息5％計算之利息；(二)願
    供擔保，請准宣告假執行。
三、被告則以：其為原告所提供之服務為以系爭飛機將原告等乘
    客載送至目的地，而其既以相同機型為政府要員為航空客運
    服務，並為相當水準之維修，故其為原告所為服務已符合當
    時科技或專業水準可合理期待之安全性。縱因飛機機件造成
    損害，亦不應負擔消費保護法之無過失責任。至原告主張其
    應負擔民法第227條之1準用第195條第1項之損害賠償責任，
    然原告並未證明被告或其代理人、使用人於損害發生有何過
    失，其自無庸依據前開規定負擔損害賠償責任。而原告所稱
    其有精神焦慮等久難平復之傷害，即使依據原告所提出之醫
    院診斷證明書所載之病狀，非嚴重之精神傷害，亦未記載病
    因，無法證明與本件事故之因果關係。退步言之，縱其應負
    擔慰撫金之賠償，然系爭意外事故發生後其即妥善應變、書
    面道歉併予乘客協調補償事宜，已妥為善後，故原告主張請
    求之金額顯不相當等語，資為抗辯。並聲明：(一)原告之訴駁
    回；(二)如受不利判決，願供擔保請准宣告免為假執行。
四、兩造不爭執事項：
（一）原告於94年6月2日搭乘被告編號B12273航機，執行編號AE
      291航次自臺北飛往屏東班機，於行將抵達恆春五里亭機
      場時，因受大雨影響，準備轉降至高雄小港機場時，於下
      午2時8分時高度5000呎，出現右翼第6號螺旋槳葉片之除
      冰靴斷裂脫離約30公分，造成客艙2D座位側玻璃破裂，脫
      離之除冰靴卡在玻璃夾層內，其他機身結構並未受損。事
      故發生後，機長旋即廣播詢問乘客是否需要救護車，並於
      落地前為第二次詢問。
（二）原告曾於94年6月16日至馬偕紀念醫院精神科求診，經診
      斷病名均為「創傷後壓力疾患、焦慮狀態」，醫囑則為「
      宜繼續追蹤」。
（三）被告於事故後，提供每位乘客一張臺北至恆春或臺北至高
      雄免費機票或是等值現金，慰問彌補之用。然原告曾委請
      律師退還被告前為慰問彌補用所開立之支票，並促請被告
      儘速出面展開協商。被告則告知該事件已委由邵達愷律師
      處理，但兩造並就補償事宜達成合致。
五、兩造之爭點及論述：
    按從事設計、生產、製造商品或提供服務之企業經營者應確
    保其提供之商品或服務，無安全或衛生上之危險。商品或服
    務具有危害消費者生命、身體、健康、財產之可能者，應於
    明顯處為警告標示及緊急處理危險之方法。企業經營者違反
    前兩項規定，致生損害於消費者或第三人時，應負連帶賠償
    責任。但企業經營者能證明其無過失者，法院得減輕其賠償
    責任。消費者保護法第7條定有明文。復按債務人因債務不
    履行，致債權人之人格權受侵害者，準用第192條至第195條
    及第197條之規定，負損害賠償責任。民法第227條之1亦定
    有明文可參。原告主張被告應依據消費者保護法第7條、民
    法第227條之1準用第195條之規定給付慰撫金，被告否認其
    應負擔損害賠償責任，並以前揭情詞置辯，故本件首應探究
    原告是否因被告所提供之服務而受有非財產上之損害，而應
    由被告負擔損害賠償之責。現析述如后：
（一）本件應有消費者保護法之適用：
      被告係以航空器提供旅客運送服務，並以此為營業，係屬
      消費者保護法所稱之企業經營者，本件原告既主張就被告
      所提供之運送服務所生之爭議，自為消費者保護法所規範
      之對象，而有消費者保護法之適用。查，被告雖以報載政
      府要員均使用同機型之航空客運服務，故其以相同機型提
      供相同服務，及民航局新聞稿稱維修工作交由瑞典Saab公
      司執行，造成本件事件之螺旋槳葉片於93年7月2日完成翻
      修、同年8月11日裝機、下次翻修為98年8月10日，故其已
      為相當水準之維修，其服務已符合當時科技或專業水準可
      合理期待之安全性，並無適用消費者保護法第7條云云。
      然被告既不爭執系爭福機機齡均超過10年，而前開報導中
      亦引用民航局人員之說法稱除冰套大多採黏貼機翼方式，
      一直有容易脫落的缺點飛機進廠例行維修時，檢查除冰套
      一直是重點項目等語（見本院卷第10頁），被告既未能進
      一步證明其對於該等機齡之飛機已盡符合該機齡應為之維
      修、保養，且關於除冰套之翻修係間隔達5年之久，其中
      是否有足以確保除冰套於飛航中可能遭遇之各種天候下，
      均不會有脫落之情形，另於每次起飛前或維修外之時間，
      亦確保飛行安全之檢查，故無法僅因前開新聞稿之內容及
      政府要員均搭乘相同機型之飛機，遽認定其所為之服務已
      符合當時科技或專業水準可合理期待之安全性。
（二）原告無法證明其確實因本件事故，因驚嚇過度而造成精神
      焦慮等諸多難平復之傷害，而得向被告請求損害賠償：
    1.被告雖辯稱，原告所稱精神狀態受損非屬身體、健康法益
      應保護之範疇，充其量僅屬民法第195條第1項所稱之其他
      人格法益，故僅在侵害情節重大時，方得請求非財產上損
      害賠償云云。然原告雖未因本件事故受有肉體組織之傷害
      ，而使身體法益並未受侵害；然我國民法係將健康法益，
      獨立於身體法益之外，而所謂健康權，係指生理機能安全
      舒適之權利，至精神狀態是否健全，自影響生理機能能否
      達於安全舒適之狀態，倘原告確實因本事故致其受有精神
      焦慮等諸多難平復之傷害，自屬侵害原告之健康權，先予
      敘明。
    2.原告雖提出馬偕紀念醫院乙種診斷證明書，證明其確實因
      本件事故受有傷害之證明方法。然查：
    (1)該診斷證明書上所記載之病名均為「創傷後壓力疾患、焦
      慮狀態」，醫囑則為「宜繼續追蹤」（見本院卷第6、7頁
      ），並未載明病因為何，即便該診斷證明書上有載明「創
      傷」等文字，但是否確實係因本件事故所致之創傷亦不得
      知。
    (2)況倘原告於本件事故發生時，確實尚有精神上之創傷，自
      應在當場目擊事故發生時，所受之衝擊最大，事後應隨時
      間之經過而使衝擊遞次降低，然原告並未於事故發生時，
      向被告反應其有需為精神醫療上協助，且其係遲至事故發
      生後二週之94年6月16日方致馬偕紀念醫院就診，實無法
      由前開診斷證明書，證明該證明書上所載之病狀，確係因
      本件事故所生。
    (3)且該診斷證明書醫師囑言雖稱「宜繼續追蹤」，然原告未
      能提出其他繼續就診之資料，證明其確實處於精神焦慮持
      續狀態，而受有難以平復之損害，自難認原告確實因系爭
      事故而致其受有精神上焦慮，而侵害其健康權。
（三）綜上所述，原告無法證明其受有精神焦慮確實係因本件事
      故所生，從而，其訴請被告應負擔損害賠償責任，即屬無
      據，應予駁回。又原告受敗訴判決，其假執行之聲請即失
      所依據，應併予駁回。
六、因本件事證已臻明確，兩造其餘主張陳述及所提之證據，經
    本院斟酌後，認與判決結果不生影響，均毋庸再予論述，附
    此敘明。
七、訴訟費用負擔之依據：民事訴訟法第78條。
中　　華　　民　　國　　94　　年　　12　　月　　30　　日
                  民事第四庭    法　官　黃柄縉
以上正本係照原本作成
如對本判決上訴，須於判決送達後20日內向本院提出上訴狀
中　　華　　民　　國　　95　　年　　1　　 月　　2 　　日
                    　　　　　　書記官　楊湘雯
